最高法院刑事判決　　　　　　九十六年度台上字第六九七一號
上　訴　人　台灣高等法院台中分院檢察署檢察官
被　　　告　甲○○
　　　　　　　　　　166號
選任辯護人　柯開運律師
上列上訴人因被告誣告案件，不服台灣高等法院台中分院中華民
國九十六年七月三十一日第二審更審判決（九十六年度上更(一)字
第一一六號，起訴案號：台灣彰化地方法院檢察署九十一年度偵
字第一一二號），提起上訴，本院判決如下：
    主  文
原判決撤銷，發回台灣高等法院台中分院。
    理  由
本件原判決以公訴意旨略稱：被告甲○○意圖呂滄洲、賴慧霞、
顏昆貴受刑事處分，竟捏造「呂滄洲於民國九十年三月十五日夜
間，佯以要賣房屋為由，邀同告訴人甲○○一同坐車至彰化縣大
村鄉村○路路邊時，竟口出惡言恐嚇甲○○簽具發票日為九十三
年三月十五日，到期日為同年月三十日，面額為新台幣（下同）
四十九萬元之本票一紙，並表示：如不寫本票，要將伊丟到鐵路
上去給火車撞死等語，甲○○迫於無奈，逼不得已乃簽具本票一
紙交予呂滄洲，呂滄洲收取本票後，旋即強押甲○○至大村鄉○
○路○段二一五巷六號賴錦福住處。至賴錦福住處後，賴慧霞、
顏昆貴等人即要甲○○承認其在台灣高等法院台中分院九十年度
上易字第二九五號案件作偽證，並恐嚇甲○○謂：你絕對不能報
警，如果你報警，就給你死得很難看等語，嗣甲○○不得已坦承
偽證，經賴慧霞等人錄音後，始由呂滄洲將其載回住處。」之不
實事項，分別於九十三年三月十七日十四時許，向彰化縣警察局
彰化分局花壇分駐所警員黃志舜；同日十五時五十分許，向彰化
縣警察局員林分局村上派出所警員黃俊山；及於九十年五月十六
日向台灣彰化地方法院檢察署具狀，對呂滄洲、賴慧霞、顏昆貴
三人提出妨害自由、恐嚇取財之不實告訴等情。因認被告涉犯刑
法第一百六十九條第一項之誣告罪嫌云云。惟經審理結果，認為
不能證明被告犯罪，因而撤銷第一審之科刑判決，改判諭知被告
無罪。固非無見。
惟查：（一）審理事實之法院對於被告有利及不利之證據，應一
律注意，詳為調查，綜合全案證據資料，本於經驗法則及論理法
則以定其取捨，並將取捨證據及得心證之理由於判決內詳為說明
，方為適法。又判決雖載理由，但不能憑以斷定其所為論述之根
據者，仍屬理由不備。原判決以：被害人呂滄洲、賴慧霞、顏昆
貴及證人賴錦福、賴雅鑒等五人，對於協商過程，賴慧霞要求賠
償之金額，從多少開始協商，彼此之供詞均不相一致，此有各該
筆錄附卷可證云云（原判決第三頁倒數第十至十三行），資為有
利於被告之認定之基礎。然對渠等之供詞，有如何之不一致，而
得認為均不可採，則未具體說明其理由，即無以憑斷其論述是否
適法。有判決不備理由之違背法令。（二）有罪判決所憑之證據
及其說明理由須與卷內之證據資料相適合，否則即屬證據上理由
矛盾。原判決說明以：「經原審前審當庭勘驗賴慧霞提出之錄音
帶，其內容：『都是在說明賴慧霞夫妻家庭之事，夫妻失和，及
八月十日賴慧霞之先生打破汽車玻璃、賴慧霞說被告不在場，被
告作偽證，兒子報稅、繳稅之問題，賴慧霞指摘被告偽證，要告
被告，被告否認偽證，但承認被騙了，承認有錯，但沒那麼嚴重
』等情，此有勘驗筆錄附卷可證，並無片言隻語談及協商金額或
被告同意賠償四十九萬元或當場簽立本票情事，足見上開錄音帶
，尚不足以證明被告係經協調後同意賠償，而在賴錦福住處簽立
上開面額四十九萬元本票」云云（原判決第三頁倒數第八行至第
四頁第二行）。然依卷內錄音譯文，當天在場之人之談話曾有提
及被告應如何彌補賴慧霞，及賴慧霞亦稱：「你想想，我三個小
孩一個月不用十萬元嗎？讓你自己說」各等語（原審上訴卷第一
九六頁背面、第一九七、一九八頁）。與上開勘驗筆錄內容（同
上卷第一七五頁《原判決誤為一三五頁》）未盡相符。究以何者
為是？實情如何？此攸關被告簽發系爭本票是否基於協調之結果
，及被告與告訴人、證人間彼此不一之供陳，以何為真實之判斷
，即有釐清之必要。原審未予究明，即行判決，認錄音內容並無
片言隻語談及協商金額云云，資為有利被告之認定。其所憑之證
據與理由之說明與卷內證據資料不相適合，有證據上理由矛盾之
違背法令。檢察官上訴意旨執以指摘，非無理由，應認原判決仍
有撤銷發回之原因。
據上論結，應依刑事訴訟法第三百九十七條、第四百零一條，判
決如主文。
中　　華　　民　　國　九十六　年　 十二 　月　　七　　日
                      最高法院刑事第五庭
                          審判長法官  林　增　福
                                法官  邵　燕　玲
                                法官  張　清　埤
                                法官  陳　世　雄
                                法官  蔡　國　在
      本件正本證明與原本無異
                                      書  記  官
中　　華　　民　　國　九十六　年　 十二 　月　 十一 　日
                                                      Ｑ
